【裁判字號】    95,聲判,8
【裁判日期】    950207
【裁判案由】    聲請交付審判
【裁判全文】
臺灣臺北地方法院刑事裁定             95年度聲判字第8號
聲  請人即
代行告訴人  丙○○
聲  請人即
告  訴  人  乙○○○
共同代理人  陳淑貞律師
被      告  甲○○
            丁○○
上列聲請人因告訴被告甲○○、丁○○等業務過失傷害案件，不
服台灣高等法院檢察署檢察長駁回再議之處分（94年度上聲議字
第3641號），聲請交付審判，本院裁定如下：
    主      文
聲請駁回。
    理      由
一、聲請交付審判意旨如附件之聲請交付審判狀所載。
二、按告訴乃論之罪，無得為告訴之人或得為告訴之人不能行使
    告訴權者，該管檢察官得依利害關係人之聲請或依職權指定
    代行告訴人，刑事訴訟法第236 條第1 項定有明文。查本件
    被害人乙○○○於民國93年8 月19日檢察官訊問時，無法向
    檢察官為告訴之意思表示，經檢察官當庭指定其女丙○○為
    代行告訴人，由丙○○代為行使告訴權，而丙○○亦以代行
    告訴人之名義，對於檢察官於94年8 月30日以93年度偵續字
    第386 號所為之不起訴處分聲請再議（台灣高等法院檢察署
    94年度上聲議字第3641號處分書參照），揆諸前開所述，並
    參照刑事訴訟法第258 條之1 第1 項之規定，被害人乙○○○既未提出告訴，當無聲請交付審判之權；是以，乙○○○
    以告訴人之名義聲請交付審判，於法未合，應予駁回，合先
    敘明。
三、次按，告訴人不服上級法院檢察署檢察長或檢察總長認再議
    為無理由而駁回之處分者，得於接受處分書後10日內委任律
    師提出理由狀，向該管第一審法院聲請交付審判。法院認為
    交付審判之聲請不合法或無理由者，應駁回之，刑事訴訟法
    第258 條之1 第1 項、第258 條之3 第2 項前段，分別定有
    明文。又聲請人之聲請交付審判權，係對於「檢察官不起訴
    或緩起訴裁量權」制衡之一種外部監督機制，法院僅就檢察
    官所為不起訴或緩起訴之處分是否正確加以審查，以防止檢
    察機關濫權，依此立法精神，交付審判審查之範圍不得逾越
    原告訴之界限，且同法第258 條第3 項規定法院審查聲請交
    付審判案件時「得為必要之調查」，其調查證據之範圍，自
    應以偵查中曾顯現之證據為限；而同法第260 條對於不起訴
    處分已確定或緩起訴處分期滿未經撤銷者得再行起訴之規定
    ，其立法理由說明該條所謂不起訴處分已確定者，包括「聲
    請法院交付審判復經駁回者」之情形在內，是前述「得為必
    要之調查」，其調查證據範圍，更應以偵查中曾顯現之證據
    為限，不得就聲請人新提出之證據再為調查，亦不得蒐集偵
    查卷以外之證據，否則，將與刑事訴訟法第260 條之再行起
    訴規定，混淆不清，亦將使法院僭越檢察官之職權，而有回
    復「糾問制度」之虞；且法院裁定交付審判，即如同檢察官
    提起公訴使案件進入審判程序，是法院裁定交付審判之前提
    ，必須偵查卷內所存證據已符合刑事訴訟法第251 條第1 項
    規定「足認被告有犯罪嫌疑」而檢察官應提起公訴之情形，
    亦即該案件已經跨越起訴門檻，否則，縱或法院對於檢察官
    所認定之基礎事實有不同之判斷，但如該案件仍須另行蒐證
    偵查始能判斷應否交付審判者，因交付審判審查制度並無如
    同再議救濟制度得為發回原檢察官續行偵查之設計，法院仍
    應依同法第258 條之3 第2 項前段之規定，以聲請無理由而
    裁定駁回。
四、本院查：
    (一)被害人乙○○○居住在台北市立萬芳醫院委託財團法人私
      立台北醫學院辦理附設護理之家（以下均簡稱護理之家）
      接受照護之92年7 月23日午餐後大量嘔吐，下午2 時至4
      時許又吐少量黃色水4 至5 次，至晚上8 時許，由護理人
      員協助就醫，經台北市立萬芳醫院醫生診斷為腸阻塞，急
      須手術，以免小腸壞死，嗣轉院至台北榮民總醫院進行開
      刀治療，日後長期臥床，完全仰賴鼻胃管餵食乙節，除已
      據告訴人丙○○指訴詳外，復有被害人乙○○○在護理之
      家之護理紀錄及台北市立萬芳醫院（下稱萬芳醫院）之病
      歷各乙本在卷可稽（見外放卷）。
    (二)被告甲○○乃係護理之家之負責人，被告丁○○則為護理
      之家之護理長，業據其2 人於檢察官偵查時供稱明確，而
      護理之家與代行告訴人丙○○於91年5 月2 日就照護被害
      人乙○○○乙事亦簽訂「委託照護契約書」，並於契約書
      第參條第1 項約定：「受照護人情況如突然轉為急性或有
      其他意外事故，甲方（按即護理之家）應及時將受照護人
      送往萬芳醫院診療，診療費及其他必要之費用均由乙方（
      按即代行告訴人）負擔，乙方如指定其他診療醫院，則由
      乙方到院後自行處理轉送事宜」等語，有前開契約書在卷
      可稽（見93年度偵字第2569號卷第29頁至第31頁），則被
      告2 人所屬之護理之家對於被害人乙○○○如有發生急性
      或意外事故時，的確負有及時將之送萬芳醫院治療之義務
      。
    (三)然而，履行義務之重要性，並非在於合約之有效訂立，而
      應取決於被告2 人已否與被害人乙○○○實際發生業務關
      係，易言之，不純正不作為之成立犯罪，不僅因其不作為
      與法益侵害之間存有因果關係，且須違反作為義務所生侵
      害在法定構成犯罪事實上，與以作為手段所引起者有同等
      價值，而判斷兩者是否等價，當然應以各種法定構成犯罪
      事實所蘊含之違法性為基礎，與法所要求之作為義務性質
      ，尤有密切關係。不純正不作為犯乃結果犯之一種，以因
      不作為而產生法益侵害之結果為必要，故此之所謂作為義
      務，必須係直接防止結果發生之義務，若只為單純履行契
      約之義務，縱或有所違反，尚不能謂為價值相當；準此，
      被害人乙○○○居住在護理之家接受照護之92年7 月23日
      午餐後至下午4 時期間，身體已有變化而大量毆吐，被告
      2 人是否有違其作為義務、疏於注意而延誤送醫，導致被
      害人乙○○○病情惡化，造成腸阻塞開刀，日後長期臥床
      ，完全仰賴鼻胃管餵食之情，茲應審究者，厥為被告2 人
      是否有直接防止結果發生之義務？
    (四)依被告2 人所提供之「護理之家護理人員三班工作職責標
      準規範」、「護理之家護理佐理員三班工職責標準規範」
      、「員工排班表」，護理之家實際負責照護住民者，分成
      日班、小夜班、大夜班等3 班制，而且，除設有負責人外
      ，尚有護理長及實際從事照護工作之護理師、護佐等數人
      ，亦即，就護理之家之組織結構而言，負責照護住民之工
      作，並非均由被告2 人實際負責，而係有一定之組織分工
      、層級分配，職司負責，又事發當時，實際排班負責照護
      者，乃分別由護士王玉雯、張潔如負責，亦據證人王玉雯
      、張潔如於檢察官偵查時到庭具結證稱明確（見93年度偵
      續字第386 號卷第100 頁以下、第180 頁以下），則被告
      2 人就被害人乙○○○前開傷害，並不負直接防止結果發
      生之作為及注意義務，甚為明確。
    (五)基上，被告2 人於案發當時既非實際負責照護被害人乙○○○，其2 人對於被害人乙○○○所受之傷害尚無作為及
      注意義務，自難認其2 人有何應注意被害人乙○○○之身
      體狀況，而疏於注意送醫，導致被害人乙○○○腸阻塞開
      刀，日後長期臥床，完全仰賴鼻胃管餵食之過失傷害行為
      ，此外，復查並無其他積極證據足認被告2 人有何業務過
      失傷害犯行。本案除聲請人之片面指訴外，尚乏其他積極
      證據可為佐證，自不足以證明被告2 人確有業務過失傷害
      之犯行。是聲請人提出本件交付審判之聲請，為無理由，
      核諸前揭說明，自應將其聲請駁回。
五、依刑事訴訟法第258條之3第2項前段，裁定如主文。
中    華    民    國    95    年    2     月    7     日
                  刑事第七庭  審判長法  官  梁耀鑌
                                    法  官  蔡正雄
                                    法  官  蔡守訓
以上正本證明與原本無異。
本裁定不得抗告。
                                    書記官  廖純瑜
中    華    民    國    95    年    2     月    7     日


司法院資訊處製作；財團法人民間司法改革基金會備份。
